【裁判字號】    97,易,2987
【裁判日期】    971211
【裁判案由】    妨害秘密
【裁判全文】
臺灣板橋地方法院刑事判決              97年度易字第2987號
公  訴  人  臺灣板橋地方法院檢察署檢察官
被      告  甲○○
選任辯護人  丁○○律師
上列被告因妨害秘密案件，經檢察官聲請以簡易判決處刑（97年
度偵字第19666 號），本院受理後（97年度簡字第7689號），認
不應以簡易判決處刑，改依通常程序審理，並判決如下：
    主  文
甲○○無罪。
    理  由
一、聲請簡易判決處刑意旨略以：被告甲○○在臺北縣三重市○
    ○路○段81號3 樓，經營「青果文理補習班」，且僱用乙○
    ○為教師，而被告因與乙○○間存有遣散費之紛爭，其為蒐
    集證據，竟基於妨害他人秘密之犯意，在未經乙○○同意下
    ，於民國96年5 月底某日起至同年6 月6 日中午12時30分以
    前之期間，接續在上址3 樓乙○○專用之編號1 教室內，將
    MP4 規格之隨身影音播放器，黏貼在教室內靠牆之第一排第
    一張課桌之桌腳上，無故以錄音之方式，竊錄乙○○在教室
    內之非公開活動及言論。嗣於97年年6 月6 日中午12時30分
    許，在上開教室內，乙○○驚覺可能遭竊聽，而經全班同學
    合力尋找，而搜得錄音中之上開錄音設備等情，因認被告涉
    犯刑法第315 條之1 第2 款之妨害祕密罪嫌云云。
二、按犯罪事實應依證據認定之，無證據不得認定犯罪事實；又
    不能證明被告犯罪者，應諭知無罪之判決，刑事訴訟法第15
    4 條第2 項、第301 條第1 項分別定有明文。次按事實之認
    定，應憑證據，如未能發現相當證據，或證據不足以證明，
    自不能以推測或擬制之方法為裁判基礎；又認定不利於被告
    之事實，須依積極證據，苟積極證據不足為不利於被告之認
    定時，即應為有利於被告之認定，更不必有何有利之證據（
    最高法院40年台上字第86號、30年上字第816 號判例意旨參
    照）。另刑事訴訟法第161 條已於91年2 月8 日修正公布，
    其第一項規定：檢察官就被告犯罪事實，應負舉證責任，並
    指出證明之方法。因此，檢察官對於起訴之犯罪事實，應負
    提出證據及說服之實質舉證責任。倘其所提出之證據，不足
    為被告有罪之積極證明，或其指出證明之方法，無從說服法
    院以形成被告有罪之心證，基於無罪推定之原則，自應為被
    告無罪判決之諭知（最高法院92年台上字第128 號判例意旨
    參照）。
三、本件公訴人認被告涉犯上開罪嫌，無非係以被告於警詢時及
    偵查中之供述、告訴人乙○○於警詢時及偵查中之指訴、證
    人崔尚勇、蔡育展於警詢時及證人柯俊屺、黃秋月於偵查中
    之證述、竊聽紀錄單影本、扣案之MP4 規格之隨身影音播放
    器1 台等資料為其論據。
四、訊據被告固不否認有於前揭時、地使用上開錄音設備錄音之
    情，惟堅決否認有何妨害秘密之犯行，辯稱：伊係青果文理
    補習班之負責人，而自開設該補習班以來，均於教室內不定
    時錄音以掌握師生上課狀況，且針對此情，伊都有告知每位
    至其補習班任教之老師；再其身為該補習班之負責人，本對
    班內上課之師生負有管理監督之責，是老師及學生於課堂上
    之活動及言論，對伊而言非屬祕密事項，易言之，即無所謂
    「非公開」之情等語。是本案之爭執要點即為：被告是否「
    無故」錄音，且該錄音之內容是否係屬祕密事項。
五、經查：
  (一)被告於前揭時、地使用上開錄音設備錄音之情，業據告訴人
    乙○○於偵查中之指訴歷歷，並有證人崔尚勇、蔡育展於警
    詢時及證人柯俊屺、黃秋月於偵查中證述明確，且有竊聽紀
    錄單影本附卷可稽，及MP4 規格之隨身影音播放器1 台扣案
    可證，核與被告於本院審理時之供述相符，足認被告確於前
    揭時、地使用上開錄音設備錄音之情無訛。
  (二)基上，被告雖於前揭時、地使用上開錄音設備錄音，惟要論
    以被告妨害祕密之犯行，端視被告是否「無故」錄音，且該
    錄音之內容是否係屬祕密事項。惟查，證人丙○○即青果補
    習班之英文老師於本院審理時到庭結稱：青果補習班都有例
    行性的開會，且會提出討論，所以參與開會之老師都會知悉
    補習班有錄音之情，而告訴人乙○○亦會參與補習班之會議
    ，另被告曾提及其錄音之目的，在於要知悉每位老師上課之
    內容，且於教室日誌記載不清楚時，作為輔助之用等語（見
    本院卷97年11月27日審判筆錄第4 頁），足見告訴人確係知
    悉被告有於補習班內錄音之情事，是被告前揭辯詞，即非無
    據。再證人丙○○復證稱：青果補習班裡並無老師的專屬教
    室（見本院卷97年11月27日審判筆錄第5 頁），可見被告並
    非僅錄製告訴人之上課內容，而是任何在該教室上課之教師
    ，都有可能成為被錄音的對象，是被告稱其係為掌握師生上
    課狀況，而在上開教室置放錄音機錄音之情，洵屬可信。況
    被告係青果文理補習班之負責人，其為掌握其班內教師上課
    情形，而於教室內放置錄音機錄製教師上課狀況，難認非其
    管理監督責任之踐履，故被告應非屬「無故」錄音。再者，
    教師於課堂上教授之內容，及其與學生間的互動，是否即係
    非公開之活動、言論，本非無疑，再遑論本件告訴人已知悉
    被告會不定時錄製教師上課之情狀，是該上課內容對被告而
    言，應非屬「祕密事項」。此外，告訴人於警詢時亦指稱：
    伊所以知悉上情，係伊在放教師日誌之抽屜裡，無意間發現
    一張疑似竊聽伊之紀錄單等語（見97年度第19666 號偵查卷
    第4 頁），惟被告若真是為竊聽告訴人非公開言論而置放上
    開錄音設備，豈可能將其竊聽所得之紀錄，擺放於每位老師
    都會翻閱之教師日誌之抽屜裡，此益徵被告所稱伊錄音之目
    的，係為管理監督教師上課內容及程序之詞，洵屬可信。
六、綜上所述，依上開證據資料，殊難遽以推論被告有何妨害祕
    密之情。此外，復查無其他積極證據足資證明被告有何公訴
    意旨所指之上述犯行，揆諸前開法條規定及判例意旨，自應
    為被告無罪之諭知，以昭審慎。
據上論斷，應依刑事訴訟法第 452條、第301條第1項前段，判決
如主文。
本件經檢察官曾文鐘到庭執行職務。
中    華    民    國    97    年    12    月    11    日
                  刑事第二十一庭審判長法  官  侯志融
                                      法  官  廖欣儀
                                      法  官  陳正偉
上列正本證明與原本無異。
如不服本判決，應於送達後10日內敘明上訴理由，向本院提出上
訴狀，上訴於本院第二審合議庭 (應附繕本) 。其未敘述上訴理
由者，應於上訴期間屆滿後20日內向本院補提理由書「切勿逕送
上級法院」。
                                      書記官  黃文儀
中    華    民    國    97    年    12    月    11    日


司法院資訊處製作；財團法人民間司法改革基金會備份。
